【裁判字號】    89,交易,359
【裁判日期】    890628
【裁判案由】    過失傷害
【裁判全文】
臺灣高雄地方法院刑事判決                        八十九年度交易字第三五九號
    公  訴  人  臺灣高雄地方法院檢察署檢察官
    被      告  甲○○
右列被告因過失傷害案件，經檢察官提起公訴 (八十九年度偵緝字第四三一號)，本
院判決如左：
    主  文
甲○○因過失傷害人，累犯，處有期徒刑肆月，如易科罰金，以佰元折算壹日。
    事  實
一、甲○○前因傷害罪，經台灣台北地方法院以八十五年度易字第七九八Ｏ號刑事判
    決科處有期徒刑五月，如易科罰金以參佰元折算壹日確定，八十七年五月十九日
    執行完畢，現因違反電信法、賭博等罪分別經本院科處有期徒刑三年二月、七月
    確定在監執行，詎於前揭傷害罪執行完畢後，仍不知警惕，明知未考領有自小客
    車駕駛執照，及酒後吐氣所含酒精成份超過每公升Ｏ、二五毫克以上時，均不得
    駕車，竟於八十七年十二月三十日晚間，返回其在高雄縣橋頭鄉住處探視家人及
    飲酒，於酒後吐氣所含酒精成份達每公升Ｏ、五四毫克後，仍無駕駛友人江淑蘭
    所有ＸＴ─九二七Ｏ號自用小客車，沿高雄市○○○路由北往南方向行駛，途經
    博愛路與重愛路閃黃燈交岔路口時，本應減速接近，注意安全，小心通過，並應
    注意車前狀況，隨時採取必要之安全措施，而依當時天侯晴，雖係夜間惟有照明
    ，道路係柏油路面，乾燥無缺陷，亦無任何障礙物，視距良好，且依其智識、能
    力亦無不能注意之情事，詎竟疏未注意減速慢行，亦未注意車前狀況，猶以時速
    七十五至八十公里之時速超速行駛於原時速限制為七十公里之前揭博愛路上，適
    有飲酒後吐氣所含酒精成份超過每公升Ｏ、三七毫克之丁○○，亦違規駕駛車牌
    號ＷＯ─六九四九號自用小客車，附載其未婚妻乙○○（現已結婚），沿高雄市
    ○○路由東往西方向駛，於行經前揭閃紅燈（按重愛路方向係閃紅燈，而博愛路
    方向係閃黃燈）之交岔路口時，亦疏未減速接近交岔路口，於抵達交岔路口時，
    亦未依規定停車再開，及未讓幹線道之車輛先行，而貿然以七十公里之時速橫越
    博愛路，致甲○○見狀，雖經緊急煞車惟已煞避不及，所駕駛之自用小客車前頭
    撞及丁○○所駕駛之自小客車右側車門，致乘座於丁○○所駕駛之自小客車車內
    之乙○○受有骨盆骨折、薦骨骨折、泌尿道感染等傷害。
二、案經乙○○委由其母丙○○○向高雄市政府警察局左營分局提出告訴後，經該分
    局移送臺灣高雄地方法院檢察署檢察官偵查起訴。
    理  由
一、訊據被告對於右在揭時、地酒後無照駕車超速行駛，撞及丁○○所駕駛自小客右
    側車門，致乘座於車內之告訴人乙○○受有骨盆骨折、薦骨骨折、泌尿道染感等
    傷害之事實，均供認不諱，核與告訴人乙○○指訴之情節相符，並有道路交通事
    故調查報告表及肇事現場談話筆錄附在偵查卷可資參照。而告訴人乙○○確受有
    前揭傷害之事實，亦有高雄長庚紀念醫院於八十八年一月十六日所出具之診斷證
    明書一紙附在警卷可證。
二、按行車速度應依標誌之規定；又汽車行駛至交岔路口時，應遵守燈光號誌；汽車
    駕駛人飲酒後其吐氣所含酒精成份超過每公升Ｏ、二五毫克以上者，不得駕車，
    再者，汽車駕駛人於汽車行駛時，應注意車前狀況，並隨時採取必要之安全措施
    。又閃光黃燈表示「警告」，車輛應減速接近，注意安全，小心通過，道路交通
    安全規則第九十三條一項、第一百零二條第一項第一款、第九十四條第三項、第
    一百一十四條第二款、道路交通標誌標線號誌設置規則第二百十一條第一項第一
    款分別定有明文。此為汽車駕駛人之被告所應注意之義務。經查：肇事當時之天
    侯係晴天，雖係夜間，但有照明，道路係柏油路面，乾燥無缺陷，亦無任何障礙
    物，視距良好，並無不能注意之情事，而肇事路段速限為時速七十公里，博愛路
    方向係閃黃燈之幹線，重愛路方向係閃紅燈之支線，此有道路交通事故調查報告
    表在卷可憑，再依被告之智識、能力亦無不能注意之情事，而被告飲酒後其吐氣
    所含酒精濃度為Ｏ、五七毫克，肇事後遺留於博愛路面上之二道煞車痕，右側為
    三十二點四公尺，左側為三十一點八公尺，有前揭道路交通事故調查報告表可憑
    （酒精濃度部記載於背面初部肇事責任分析欄內）。依交通部道路交通安全督導
    會所訂頒之「依一般公路汽車煞車距離、行車速度對照表」將前揭煞車距離換算
    結果，被告之行車速度為每小時七十五公里，核與被告所陳其時速約七、八十公
    里等語相符。足徵被告酒後吐氣所含酒精成份已超過前揭道路交安全規則所定Ｏ
    、二五毫克安全駕駛之標準，依規定已不得駕車，乃竟違規駕車，且於行經前揭
    閃黃燈之交岔路口時，又未依燈號指示減速接近，而超速疾駛，又疏未注意重愛
    路上之來車，以致發現丁○○所駕駛之自小客車時，雖經緊急煞車，惟已煞避不
    及，致兩車相撞，被告之駕駛行為有過失灼然甚明。雖丁○○酒後其吐氣所含酒
    精成份亦達Ｏ、三七毫克，有前揭道路交通事故調查報告表可憑，依前揭道路交
    通安全規則第一百一十四條第二款之之規定亦不得駕車，於行經閃紅燈交岔路口
    時，又未依道路交通安全規則第一百零二條第一項第一款，及道路交通標誌標線
    號誌設置規則第二百十一條第一項第二款閃光紅燈表示「停車再開」，車輛應減
    速接近，先停止於交岔路口，讓幹道車優先通行後認為安全時，方得續行之規定
    ，竟以時速七十公里之速度（見現場談話筆錄）橫越博愛路，未讓被告先行，對
    本件交通事故之發生亦同有過失，惟被告既有疏失，則丁○○之過失僅能作為對
    被告量刑之參考，不得資為解免被告過失傷害之刑事責任。又告訴人所受之傷害
    既係因被告之駕駛行為所造成，兩者間自有相當因果關係，綜上所述，本件事證
    明確，被告過失傷害之犯行已堪認定。
三、核被告駕車肇事，致告訴人受傷之所為，係犯刑法第二百八十四條第一項前段之
    普通過失傷害罪。又其並未考領有汽車駕駛執照，此經自承在卷，其無駕駛執照
    駕車，因而致人受傷，依法應負刑事責任，應依道路交通管理處罰條例第八十六
    條第一項之規定加重其刑。再者，被告前因傷害罪，經台灣台北地方法院以八十
    五年度易字第七九八Ｏ號刑事判決科處有期徒刑五月，如易科罰金以參佰元折算
    壹日確定，八十七年五月十九日執行完畢之事實，業據被告自陳在卷，並有台灣
    高等法院被告前國前案紀錄表在卷可憑，茲於執行完畢後五年以內再犯本件有期
    期徒刑以上之過失傷害罪，是為累犯，並應依刑法第四十七條之規定加重其刑。
    爰遞加後審酌被告犯後坦承犯行，其過失之程度，告訴人受傷之程度，及被告犯
    後係經檢察官通緝後始到案接受審判，迄今尚未與告訴人達成和解，賠償損害，
    告訴人之使用人丁○○就本件車禍之發生亦同有疏失，且其疏失較被告為嚴重等
    一切情狀，量處如主文所示之刑，並諭知易科罰金之折算標準。又刑法第一百八
    十五條之三所定服用酒類不能安全駕駛動力交通工具而駕駛罪係於八十八年所增
    訂，而被告酒後駕車之行為係發生於八十七年十二月三十日，依「不溯及既往」
    之法律適用原則，自不能對增訂前之行為予以追訴處罰。雖公訴人於犯罪事欄內
    敘明被告酒後經測試酒精含量達Ｏ、五四毫克，已不能安全駕車等語，惟證據及
    所犯法條欄內並未引用或說明被告另犯服用酒類不能安全駕駛動力交通工具之罪
    ，是該酒後經測試酒精含量達Ｏ、五四毫克，已不能安全駕車等語，應係針對被
    告酒後違規駕車有過失所為之敘述與說明，難認為係起訴之犯罪事實，本院自不
    得予以審究，附此敘明。
據上論斷，應依刑事訴訟法第二百九十九條第一項前段，道路交通管理處罰條例第八
十六條第一項、刑法二百八十四條第一項前段、第四十一條、第四十七條、罰金罰鍰
提高標準條例第一條前段、第二條，判決如主文。
本案經檢察官郭慧珊到庭執行職務。
中      華      民      國    八十九      年    六      月    二十八    日
                                  臺灣高雄地方法院交通法庭
                                      法  官 李  嘉  興
右為正本，係照原本作成，證明與原本無異。
如不服本判決，應於送達後十日內，向本院提出上訴狀。
                                      書記官 莊  正  岳
中      華      民      國    八十九      年    六      月    二十八    日
附錄本判決論罪之法條：
刑法二百八十四條第一項前段
  因過失傷害人者，處六月以下有期徒刑、拘役或五百元以下罰金。


司法院資訊處製作；財團法人民間司法改革基金會備份。
